【裁判字號】    89,訴,1016
【裁判日期】    900426
【裁判案由】    營業稅
【裁判全文】
臺北高等行政法院判決                         八十九年度訴字第一○一六號
                              .
    原      告  賴泓志即清水商行
    被      告  台北市稅捐稽徵處
    代  表  人  甲○○處長）.
    訴訟代理人  乙○○
右當事人間因營業稅事件，原告不服財政部中華民國八十九年十二月四日台財訴第0
000000000號訴願決定，提起行政訴訟，本院判決如左：
    主  文
原告之訴駁回。
訴訟費用由原告負擔。
    事  實
一、事實概要：原告經營之清水商行民國（下同）八十八年十月開立之字軌號碼：Ｘ
    Ｄ00000000號統一發票乙紙，金額計新台幣（下同）一、九四三、三六
    一元，營業稅額九七、一六八元，未於次期開始十五日以前合併申報並繳納應納
    之營業稅額，案經被告所屬中北分處查獲，經依法審理核定原告逃漏營業稅，除
    核定補徵所漏稅額九七、一六八元（原告業於八十九年四月二十四日繳納）外，
    並按其所漏稅額處二倍罰鍰一九四、三○○元（計至百元為止）。原告對罰鍰處
    分不服，申請復查，未獲變更，提起訴願，亦遭決定駁回，遂提起行政訴訟。
二、兩造聲明：
    (一)原告聲明：請求撤銷原處分及訴願決定。訴訟費用由被告負擔。
    (二)被告聲明：如主文所示。
三、兩造之爭點：
    (1)原告漏報營業稅與九二一地震電力不足，經常斷電造成電腦當機是否有因果關
      係？
    (2)原告因其會計人員之疏失致漏報營業稅，被告按其漏稅額處以二倍罰鍰，是否
      合法妥適？
    (一)原告主張：
      (1)原告於八十八年九─十月統一發票漏報，係因地震關係電力不足，時常斷電
        及停電，又因會計人員略有疏忽，而導致電腦作業常有當機情形，並非原告
        蓄意逃漏稅捐，原告配合政府政策，亦採用媒體申報，應有獎勵減免罰鍰。
      (2)九二一地震後，政府為彌補商家損失，亦當期減免免用統一發票廠商減徵核
        課稅捐，原告純屬天災之禍、無心之過。
      (3)被告主張距九二一地震停電之期間相隔久遠及依司法院釋字第二七五號解釋
        意旨，自應依法處罰。原告在於被告機關未裁罰前已自行補繳稅款及承認違
        章，然而被告機關審酌其違章情節，按其所漏稅額二倍處罰，實有過重，原
        告既已承認有疏失，但卻是天災所導致，懇請減輕罰鍰。
    (二)被告主張：
      (1)按營業稅法第三十五條第一項規定：「營業人除本法另有規定外，不論有無
        銷售額，應以每二月為一期，於次期開始十五日內，填具規定格式之申報書
        ，檢附退抵稅款及其他有關文件，向主管稽徵機關申報銷售額、應納或溢付
        營業稅額。其有應納稅額者，應先向公庫繳納後，檢同繳納收據一併申報。
        」同法第五十一條第三款規定：「納稅義務人，有左列情形之一者，除追繳
        稅款外，按所漏稅額處一倍至十倍罰鍰，並得停止其營業：三、短報或漏報
        銷售額者。」
      (2)本件原告起訴理由略以：「‧‧‧二、原告八十八年九─十月統一發票漏報
        ，係因地震關係電力不足，時常斷電及停電，又因會計人員略有疏失，而導
        致電腦作業常有當機情形，並非原告蓄意逃漏稅捐，原告配合政府政策，亦
        採用媒體申報，應有獎勵減免罰鍰。‧‧‧四、被告機關主張距九二一地震
        停電之期間相隔久遠及依司法院釋字第二七五號解釋意旨應依法處罰，核不
        足採，實有欠公允，原告在於被告機關未裁罰前已自行補繳稅款及承認違章
        ，然而被告機關審酌其違章情節，按其所漏稅額處二倍鍰罰，實有過重，原
        告即已承認有疏失，但卻是天災所導致，被告以二倍處罰確有不當之舉，原
        告不服提請抗告，請鈞院准將原裁定廢棄，更為合理一倍之裁定‧‧‧」等
        語。
      (3)卷查本案原告逃漏營業稅之違章事實有財政部財稅資料中心產出之八十八年
        九─十月份營業人進銷項憑證交查異常查核清單乙頁、被告機關所屬中北分
        處八十九年三月三十一日北市稽中北創字第九○一五七三號調查函等附卷可
        稽，其違章事證明確，洵堪認定，且為原告所不否認。
      (4)原告主張因地震關係電力不足，時有斷電及停電，又因會計人員略有疏忽而
        導致漏報云云，查原告八十八年九─十月營業稅之申報期間為八十八年十一
        月一日至十五日，距九二一地震停電之期間相隔一個月以上，且就原告當期
        申報之營業稅銷售額達二、一八五、五一四元以觀，原告並非因斷電而不能
        申報，是其所訴因地震關係電力不足乙節，應不足採；次查原告漏報銷售額
        致逃漏營業稅，即屬有過失，依司法院大法官會議釋字第二七五號解釋意旨
        自應依法處罰。末查原告係短報或漏報銷售額，銷貨時已依法開立發票，惟
        於申報當期銷售額有短報或漏報銷售額情事，但於裁罰核定處分前已補報補
        繳稅款及已書面承認違章事實，是被告機關審酌其違章情節，核按其所漏稅
        額處二倍罰鍰，揆諸首揭法條規定並無不合。
    理  由
一、按人民因中央或地方機關之違法行政處分，認有損害其權利或法律上之利益，經
    依訴願而不服其決定，或提起訴願逾三個月不為決定，得向高等行政法院提起撤
    銷訴訟，行政訴訟法第四條第一項定有明文。本件原告不服被告之處分，於八十
    九年七月二十六日向財政部提起訴願，未逾三個月，且不待訴願機關決定，即於
    同年九月六日逕向本院起訴，依前揭規定，程序本有不合，惟本院審理時，財政
    部已作成訴願駁回之決定，應認該程序瑕疵已治癒，合先敘明。
二、復按「營業人除本法另有規定外，不論有無銷售額，應以每二月為一期，於次期
    開始十五日內，填具規定格式之申報書，檢附退抵稅款及其他有關文件，向主管
    稽徵機關申報銷售額、應納或溢付營業稅額。其有應納稅額者，應先向公庫繳納
    後，檢同繳納收據一併申報。」「納稅義務人，有左列情形之一者，除追繳稅款
    外，按所漏稅額處一倍至十倍罰鍰，並得停止其營業：‧‧‧三、短報或漏報銷
    售額者。」營業稅法第三十五條第一項、第五十一條第三款分別定有明文。本件
    原告經營之清水商行八十八年十月開立之字軌號碼：ＸＤ00000000號統
    一發票乙紙，金額計一、九四三、三六一元，營業稅額九七、一六八元，未於次
    期開始十五日以前合併申報並繳納應納之營業稅額，此為原告所不爭，並有財政
    部財稅資料中心製作之八十八年九─十月份營業人進銷項憑證交查異常查核清單
    乙頁、被告所屬中北分處八十九年三月三十一日北市稽中北創字第九○一五七三
    號調查函等附原處分卷可稽，案經被告所屬中北分處查獲，經依法審理核定原告
    逃漏營業稅違章成立，被告除核定補徵所漏稅額九七、一六八元（原告業於八十
    九年四月二十四日繳納）外，並按其所漏稅額處二倍罰鍰一九四、三○○元（計
    至百元為止）。原告對於處罰鍰部分表示不服，主張八十八年九─十月統一發票
    漏報，係因地震關係電力不足，又因會計人員略有疏忽，而導致電腦作業常有當
    機情形，並非原告蓄意逃漏稅捐，原告配合政府政策，亦採用媒體申報，應有獎
    勵減免罰鍰，且九二一地震後，政府為彌補商家損失，亦當期減免免用統一發票
    廠商減徵核課稅捐，原告純屬天災之禍、無心之過云云，申請復查，經被告復查
    決定以：原告八十八年九─十月營業稅之申報期間為八十八年十一月一日至十五
    日，距九二一地震停電之期間相隔久遠，是其所訴因地震不定時限電、斷電乙節
    ，應不足採；原告漏報銷售額致逃漏營業稅，既有疏失，自應依法處罰，原核定
    按其違章情節處所漏稅額二倍罰鍰，並無違誤為由，而未准變更。原告仍不服，
    提起訴願，經財政部以相同理由，駁回其訴願，經核俱無不妥。茲原告起訴意旨
    仍執陳詞，謂因地震關係電力不足造成電腦當機，又因會計人員疏忽導致漏報，
    係無心之過，請求輕罰云云，仍難認有理由，應予駁回。
三、據上論結，本件原告之訴為無理由，依行政訴訟法第九十八條第三項前段，判決
    如主文。
中      華      民      國     九十     年      四      月    二十六    日
                         臺 北 高 等 行 政 法 院  第 三 庭
                                             審判長 法  官  徐瑞晃
                                                    法  官  吳慧娟
                                                    法  官  李得灶
右為正本係照原本作成。
如不服本判決，應於送達後二十日內，向本院提出上訴狀並表明上訴理由，如於本判
決宣示後送達前提起上訴者，應於判決送達後二十日內補提上訴理由書（須按他造人
數附繕本）。
中      華      民      國     九十     年      四      月    二十七    日
                                                    書記官  陳清容


司法院資訊處製作；財團法人民間司法改革基金會備份。
